臺灣高等法院臺南分院刑事判決　　　　　　九十年度交上訴字第一二五號　Ａ
　　　上　訴　人　臺灣臺南地方法院檢察署檢察官
　　　上　訴　人
　　　即　被　告　丙　　○
　　　選任辯護人　施　介　元
右上訴人因被告過失傷害等案件，不服臺灣臺南地方法院九十年度交訴字第二五一號
中華民國九十年八月六日第一審判決（起訴案號：臺灣臺南地方法院檢察署九十年度
營偵字第二一六號），提起上訴，本院判決如左：
      主      文
原判決撤銷。
丙○因過失傷害人致重傷，處有期徒刑伍月。又駕駛動力交通工具肇事，致人受傷而
逃逸，處有期徒刑壹年陸月。應執行有期徒刑壹年拾月。
      事      實
一、丙○明知無駕駛執照不得駕駛汽車，卻於民國八十九年十一月十日中午十二時十
    五許，駕駛ＳＮ─９７１３號牌小客車行至台南縣鹽水鎮秀水里劃有雙黃實線之
    朝琴路一四０之二號前，在鹽水國民小學附設幼稚園門口，南向停靠路邊等候其
    女上車後，欲起動行駛往北迴轉返家時，應注意起步前顯示方向燈，注意前後左
    右有無障礙或車輛行人，並應讓行進中之車輛行人優先通行，及劃有分向限制線
    （雙黃實線）之路段，不得迴車，以避免危險之發生，而依當時狀況，並無不能
    注意情事，詎丙○竟疏未注意看清甲○○騎乘而搭載歐俞成之ＧＪＢ─１２６號
    牌機車自其小客車左後方駛來，而逕自起步並偏左駛入快車道欲往北迴車時，甲
    ○○煞車閃避不及，機車碰撞小客車左前車門，甲○○與歐俞成因而倒地，致甲
    ○○左膝撕裂傷（約六公分）與右膝挫傷，歐俞成右下腿、下腹部與陰囊右側睪
    丸挫傷並割除一粒之身體、健康上重大不治傷害，且丙○未將甲○○、歐俞成護
    送就醫，反將該輛小客車往北迴轉駛至對向車道停在中日超商前，逕自下車逃逸
    而將甲○○與歐俞成棄置車禍現場，倖歐、王二人就讀南榮工專同學發覺報警並
    將二人送醫救治。
二、案經甲○○與歐俞成母親乙○○分別訴請由台灣台南地方法院檢察署檢察官偵查
    起訴。
      理      由
一、訊據上訴人即被告丙○固坦承有於右揭時地肇事與離開車禍現場事實，惟矢口否
    認有何駕車逃逸之事實，並辯稱「係因本身及女兒受傷先行離開並非逃逸」云云
    ，惟查：
  (一)被告有於右揭時因過失致重傷及駕車致人受傷仍逃逸之事實，業據被害人甲○○
    、歐俞成指訴甚詳在卷，並有道路交通事故調查報告表與車禍現場照片可稽，被
    告因本件車禍致甲○○左膝撕裂傷（約六公分）與右膝挫傷，歐俞成右下腿、下
    腹部與陰囊右側睪丸挫傷並割除一粒之身體、健康上重大不治傷害之事實，亦有
    診斷證明書可證，是被告於右揭時地駕駛肇事及將被害人棄置車禍現場，應堪認
    定。
  (二)按「行車起步前，應顯示方向燈，注意前後左右有無障礙或車輛行人，並應讓行
    進中之車輛行人優先通行」，又「劃有分向限制線之路段，不得迴車」，又依道
    路交通標誌標線號誌設置規則第一百六十五條第一項、第二項規定分向限制線為
    雙黃實線，用以劃分路面成雙向車道，禁止車輛跨越行駛，並不得迴轉，此乃一
    般交通常識，亦為被告應注意並能注意之事項，查本件肇事路段為劃有黃實線之
    直路，並無障礙物遮避被告視線，且當時適值學生放學時間，路上車輛與行人往
    來頻繁，被告如稍多加注意，即可看清後方來車，被告辯謂看照後鏡確定無人云
    云，應不足採。
  (三)次查若如被告所辯當時直行，其小客車左側車門應係擦撞受損，然本件現場圖示
    碎片散落物在南向快車道較靠近道路中心線，而被告駕駛小客車左側車門往內凹
    損，顯與被告所辯情節不符；可見被告於行車起步前，未注意後方車輛及在不得
    迴車路段迴轉而肇事，其有過失甚明，又本件經本院送請鑑定結果，亦認定「丙
    ○無照駕駛小客車，起駛未讓行進中車輛先行，違規迴轉未注意來往車輛，為肇
    事主因，甲○○駕駛重機車，行經學校附近，未減速慢行，未注意車前狀況，為
    肇事次因」等情，亦有台灣省台南區車輛行車事故鑑定委員會及臺灣省車輛行車
    事故覆議鑑定委員會之鑑定意見書附於本院卷足稽，雖被害人甲○○與有過失，
    惟本件係被告丙○之肇事主因，是縱被害人亦為肇事之次因，仍不能解免被告本
    件過失之刑責，因而被害人甲○○與歐俞成因本件車禍受傷，與被告之過失行為
    間，應有相當因果關係；再查被告駕車肇事致被害人受傷，未通知救護，復未停
    留現場等待救援並協助護送被害人就醫，即逕行離開車禍現場，其有肇事逃逸之
    犯行亦堪認定。
  (四)綜上所述，本件被告罪證明確，犯行堪以認定。
三、核被告丙○所為，係犯刑法第二百八十四條第一項前、後段之過失傷害及過失致
    重傷害與第一百八十五條之四肇事遺棄等罪，被告一行為致甲○○與歐俞成二人
    分別受有傷害及身體、健康有重大不治之重傷害，為想像競合犯，應依刑法第五
    十五條規定從一重以過失致重傷害處斷，又被告所犯上開傷害致重傷及肇事遺棄
    罪，二罪間，罪名互異，應依刑法第五十一條規定併合處罰。又被告無照駕車致
    人受傷害，應依道路交通管理處罰條例第八十六條第一項之規定加重其刑。
四、原審予以論罪科刑，並就過失傷害人致重傷部分，量處有期徒刑伍月。就駕駛動
    力交通工具肇事，致人受傷而逃逸部分，量處有期徒刑壹年陸月。並定應執行刑
    為有期徒刑壹年拾月，固非無見。惟查：本件被告丙○無駕駛執照駕駛汽車致肇
    事並逃逸，被害人歐俞成並致重傷，被告又未賠償被害人等之損害，因而被告犯
    後顯無悔過之意，惟原審竟仍對被告諭知緩刑五年，即有未洽。被告上訴意旨猶
    執前詞，否認犯罪，雖不足採，惟檢察官依被害人之請求上訴，指摘原判決諭知
    緩刑不當，為有理由，自應由本院將原判決撤銷改判。爰審酌被告無照駕駛肇事
    撞人過失責任非輕，犯罪所生危害，犯罪後態度等一切情狀，分別量處如主文第
    二項所示之刑，並定其應執行之刑，以示懲儆。末查被告前雖未曾受有期徒刑之
    宣告，惟本件被告係無照駕車，肇事後又逃逸，又未賠償被害人之損失，本院認
    不宜諭知緩刑，併此明。
據上論斷，應依刑事訴訟法第三百六十九條第一項前段、第三百六十四條、第二百九
十九條第一項前段，刑法第二百八十四條第一項前、後段、第一百八十五條之四、第
五十五條前段、第五十一條第五款，道路交通管理處罰條例第八十六條第一項，罰鍰
提高標準條例第一條前段判決如主文。
本案經檢察官楊治宇到庭執行職務。
中    華    民    國      九十一      年      一      月        九      日
                                  臺灣高等法院臺南分院刑事第六庭
                                      審判長法官  楊    明    章
                                            法官  戴    勝    利
                                            法官  顏    基    典
右正本證明與原本無異。
肇事逃逸部分如不服本判決，應於判決送達後十日內向本院提出上訴狀，其未敘述理
由者並應於提出上訴狀後十日內向本院補提理由書（應附繕本)。
過失致重傷害部分不得上訴。
                                      法院書記官  呂    嘉    文
中    華    民    國      九十一      年      一      月        十      日
附錄本判決論罪科刑法條：
中華民國刑法第二百八十四條第一項：
 (過失傷害罪)
  因過失傷害人者，處六月以下有期徒刑、拘役或五百元以下罰金，致重傷者，處一
  年以下有期徒刑、拘役或五百元以下罰金。
中華民國刑法第一百八十五條之四：
  駕駛動力交通工具肇事，致人死傷而逃逸者，處六月以上五年以下有期徒刑。
